【裁判字號】    97,台上,1696
【裁判日期】    970424
【裁判案由】    違反森林法
【裁判全文】
最高法院刑事判決            九十七年度台上字第一六九六號
上  訴  人
即  被  告  甲○○
                    號（
上訴人即甲
○○之配偶  乙○○
                    號
上列上訴人等因被告違反森林法案件，不服台灣高等法院高雄分
院中華民國九十七年一月四日第二審判決（九十六年度上訴字第
二０一０號，起訴案號：台灣屏東地方法院檢察署九十六年度偵
字第一六六五號），提起上訴，本院判決如下：
    主  文
上訴駁回。
    理  由
按刑事訴訟法第三百七十七條規定，上訴於第三審法院，非以判
決違背法令為理由，不得為之。是提起第三審上訴，應以原判決
違背法令為理由，係屬法定要件。如果上訴理由書狀並未指摘原
判決有何違法，自應認其上訴為違背法律上之程式，予以駁回。
本件上訴人甲○○上訴意旨略稱：（一）上訴人於民國九十六年
三月二日晚間已將七里香及枯里珍拖到路旁等待運走，適該處有
河川整治工程施工，於三月二日晚間爆發盜採砂石，致上訴人放
置樹木的地方被發現，才延至三月五日搬運；於三月五日之前邱
世明、葉清德二人並不知情，上訴人與該二人間，應無共犯關係
。（二）原判決認定上訴人所竊取之七里香五株、枯里珍一株山
價新台幣（下同）三百八十八萬三千七百五十元，實則時價每株
平均僅一萬五千元云云。上訴人乙○○上訴意旨略稱：本件原判
決依告訴人林務局屏東林區管理處所提之森林主副產物被害價格
查定書為據，認定本件七里香五株山（市）價三百八十八萬三千
七百五十元，枯里珍一株山價七萬九千二百五十元；惟該查定書
係屬被告以外之人於審判外之書面陳述，依刑事訴訟法第一百五
十九條第一項，原則上不得作為證據，原判決以同法第一百五十
九條之四第一款規定，認係公務員職務上製作之文書而有證據能
力，惟該查定書內並未記載或附上其認定市價之理由或憑據，所
載又為「市價約」之不確定用語，顯有不可採信之情況，不得為
證據。縱認該查定書具證據能力，該查定書為告訴人所提，所認
市價又為不確定用語，亦無證明力。原判決遽採，即有理由矛盾
之違法；且上情業經原審辯護人指明，並聲請原審鑑定價格，原
審認無鑑定市價之必要，亦有應調查之證據未予調查之違法云云
。
惟查原判決依憑甲○○之自白、證人東光良之證言、原判決附表
所示工具、森林主副產物被害價格查定書一紙、代保管條一份、
贓物領據一張及查獲現場、贓物、車輛、工具等照片三十一幀、
森林主副產物被害價格查定書一紙等證據，資以認定甲○○有原
判決事實欄所記載結夥二人以上竊取森林主產物，為搬運贓物，
使用車輛之犯罪事實，因而維持第一審論處甲○○結夥二人以上
竊取森林主產物，為搬運贓物，使用車輛之罪刑之判決（累犯，
處有期徒刑二年六月），駁回甲○○在第二審之上訴，已詳述其
所憑之證據及理由，原判決所為論述，核與卷證資料相符，從形
式上觀察，並無違背法令之情形。按證據之取捨與事實之認定，
為事實審法院之職權，倘其採證認事並不違背證據法則，即不得
任意指為違法。原判決已說明：葉清德、邱世明參與甲○○前揭
犯行時，七里香、枯里珍等樹木雖均已經挖掘倒地，然依該等樹
木之性質、體型及重量，搬運不易，其根部縱經挖掘出土，除已
經移置於動力交通工具而處於隨時可移離之狀態，或有其他具體
事實可認已經行為人建立積極排他之支配力者外，其所在位置若
仍在原生長地點周邊，由原管理人支配之土地上，客觀上自難認
為已經完全排除原管理人之持有支配關係。上開樹木雖經甲○○
挖掘倒地，然其倒地、橫置位置，既仍在該樹木原生長地點周邊
，處於林務局日常管領之區域及狀態，甲○○除已破壞其原生長
狀態外，尚難認為已經建立對該樹木之支配關係，則葉清德、邱
世明實際參與將樹木移置大貨車上，足認已積極著手於排除、破
壞林務局對該樹木管領力之行為，是其主觀上除事前即參與甲○
○之犯罪計畫，並有共同犯意聯絡外，客觀上確亦有參與著手竊
盜構成要件行為之事實，因認甲○○、葉清德、邱世明結夥三人
以車輛載送方式竊盜林木，係共犯森林法第五十二條第一項第四
款、第六款之結夥二人以上，竊取森林主產物，為搬運贓物使用
車輛罪刑等語甚詳，核無上訴意旨所指違背法令之情形存在。又
原判決理由說明：卷附行政院農業委員會林務局屏東林區管理處
恆春工作站處長莊樹林等人就前開查獲之樹木鑑驗而出具之森林
主副產物被害價格查定書一紙，其性質為公務員職務上製作之證
明文書，按現有卷證復不能認其有何顯不可信之情況，依刑事訴
訟法第一百五十九條之四第一款規定，應具有證據能力。因而憑
該查定書認定甲○○所竊取之森林主產物，七里香五株山價共計
三百八十八萬三千七百五十元、枯里珍一株山價七萬九千二百五
十元，並說明甲○○之辯護人請求重新鑑定該樹木之山價，認為
此部分事證已明，無再予鑑定山價之必要等情。此係事實審法院
採證認事之職權行使，難謂有違反證據法則或應於審判期日調查
之證據而未予調查之情形。上訴意旨，均係就屬原審採證認事職
權之適法行使及原判決已說明事項，徒憑己見，任意指摘為違法
，且仍為單純事實之爭執，俱非適法之第三審上訴理由。依上揭
說明，本件上訴違背法律上之程式，應予駁回。
據上論結，應依刑事訴訟法第三百九十五條前段，判決如主文。
中    華    民    國  九十七  年    四    月  二十四  日
                      最高法院刑事第三庭
                          審判長法官  莊  登  照
                                法官  黃  一  鑫
                                法官  許  錦  印
                                法官  韓  金  秀
                                法官  陳  晴  教
      本件正本證明與原本無異
                                      書  記  官
中    華    民    國  九十七  年    四    月  二十八  日
                                                     Ｍ


司法院資訊處製作；財團法人民間司法改革基金會備份。
